臺灣臺中地方法院刑事判決
111年度金訴字第819號
公  訴  人  臺灣臺中地方檢察署檢察官
被      告  張鋒仁


上列被告因詐欺等案件，經檢察官提起公訴（111年度偵字第174
14號），被告於準備程序中就被訴事實為有罪之陳述，經本院合
議庭裁定由受命法官獨任進行簡式審判程序，判決如下：
    主    文
張鋒仁犯如附表二所示之罪，各處如附表二所示之刑及沒收。應
執行有期徒刑壹年捌月。
    犯罪事實
一、張鋒仁經其友人巫承平介紹，於民國110年11月初某日，加
    入趙紘偉、通訊軟體Telegram名稱「小王美」，及其他真實
    姓名年籍不詳之人所屬之以實行詐術為手段，具有持續性及
    牟利性之有結構性之詐欺集團組織，於集團中之代號為「1
    號」即提領贓款俗稱「車手」，負責依「小王美」指示，持
    集團代號「2號」成員交付之人頭帳戶金融卡提領贓款，再
    將贓款交予「2號」成員，並約定按日結算提領金額，於當
    日交付最後一筆款項時，可分得提領款項之百分之1作為報
    酬（所涉違反組織犯罪防制條例犯行，業經本院以111年度
    金訴字第389號判處罪刑）。張鋒仁、「小王美」、趙紘偉
    、「2號」及其他不詳身分之詐欺集團成員，共同意圖為自
    己不法之所有，基於三人以上共同犯詐欺取財、掩飾隱匿特
    定犯罪所得來源去向之洗錢犯意聯絡，由上開詐欺集團不詳
    成員分別於如附表一所示犯罪時間，以如附表一所示之詐騙
    方式，對如附表一所示之李玉茹、楊文凱、詹淑維、黃火耀
    等人施以詐術，致其等均陷於錯誤，而依指示匯款至如附表
    一所示翁新殿之各金融帳戶內，張鋒仁再於如附表一所示之
    提領時間、地點，提領如附表一所示提領金額，再交付趙紘
    偉及其他「2號」成員，同時掩飾與隱匿詐欺犯罪所得贓款
    去向及所在。
二、案經李玉茹、楊文凱、詹淑維、黃火耀訴由臺中市政府警察
    局第一分局報請臺灣臺中地方檢察署檢察官偵查起訴。
    理    由
一、被告張鋒仁所犯均係死刑、無期徒刑、最輕本刑為3年以上
    有期徒刑以外之罪，被告於準備程序中就前揭被訴事實均為
    有罪之陳述，經受命法官告知簡式審判程序之旨，並聽取被
    告及公訴人之意見後，本院認無不得或不宜改依簡式審判程
    序進行之情事，依刑事訴訟法第273條之1第1項、第284條之
    1規定，裁定由受命法官獨任進行簡式審判程序；且依刑事
    訴訟法第273條之2及第159條第2項規定，不適用傳聞法則有
    關限制證據能力之相關規定，合先敘明。
二、得心證之理由：
　　上開犯罪事實業據被告於警詢、本院準備程序及審理中均坦
    承不諱，並經告訴人李玉茹、楊文凱、詹淑維、黃火耀於警
    詢中證述明確（見偵查卷P71-77、P105-109、P145-151、P1
    75-177），且有員警職務報告、自動櫃員機監視器畫面截圖
    、翁新殿之中國信託商業銀行帳號000000000000號、000000
    000000號、臺灣銀行帳號000000000000號帳戶之交易明細、
    客戶基本資料、告訴人李玉茹遭詐欺而匯款、報案之相關資
    料：含內政部警政署反詐騙諮詢專線紀錄表、新北市政府警
    察局中和分局景安派出所受理詐騙帳戶通報警示簡便格式表
    、受理各類案件紀錄表、受（處）理案件證明單、金融機構
    聯防機制通報單、網路銀行轉帳交易明細結果畫面翻拍照片
    、告訴人楊文凱遭詐欺而匯款、報案之相關資料：含內政部
    警政署反詐騙諮詢專線紀錄表、臺北市政府警察局大安分局
    瑞安街派出所受理詐騙帳戶通報警示簡便格式表、受理各類
    案件紀錄表、受（處）理案件證明單、通話紀錄畫面截圖、
    臺灣銀行帳戶之網路銀行交易明細查詢畫面截圖、存摺存款
    歷史明細查詢、告訴人詹淑維遭詐欺而匯款、報案之相關資
    料：含內政部警政署反詐騙諮詢專線紀錄表、臺北市政府警
    察局文山第二分局興隆派出所受理詐騙帳戶通報警示簡便格
    式表、受理各類案件紀錄表、通話紀錄畫面截圖、網路銀行
    交易明細查詢畫面截圖、告訴人黃火耀遭詐欺而匯款、報案
    之相關資料：含內政部警政署反詐騙諮詢專線紀錄表、台北
    市政府警察局文山第二分局景美派出所受理詐騙帳戶通報警
    示簡便格式表、受理各類案件紀錄表、受（處）理案件證明
    單、網路銀行交易明細查詢結果截圖、通話紀錄畫面截圖在
    卷可稽（見同上卷P27、P33-43、P45-53、P67-69、P79-81
    、P85、P97-103、P111-117、P129、P137-143、P153-157、
    P163-165、P169-173、P179-185），足認被告之自白與事實
    相符，而堪採信。本件事證明確，被告犯行均堪認定，應予
    依法論科。
三、論罪科刑：
　㈠按過去實務認為，行為人對犯特定犯罪所得之財物或利益作
    直接使用或消費之處分行為，或僅將自己犯罪所得財物交予
    其他共同正犯，祇屬犯罪後處分贓物之行為，非洗錢防制法
    所規範之洗錢行為，惟依新法規定，倘行為人意圖掩飾或隱
    匿特定犯罪所得來源，而將特定犯罪所得直接消費處分，甚
    或交予其他共同正犯予以隱匿，或由共同正犯以虛假交易外
    觀掩飾不法金流移動，即難認僅單純犯罪後處分贓物之行為
    ，應仍構成新法第2條第1或2款之洗錢行為（最高法院108年
    度台上字第1744號、108年度台上字第3086號判決意旨參照
    ）。次按共同正犯所謂共同犯罪之意思，係指基於共同犯罪
    之認識，互相利用他方之行為以遂行犯罪目的之意思；共同
    正犯因有此意思之聯絡，其行為在法律上應作合一的觀察而
    為責任之共擔。至共同正犯之意思聯絡，不以彼此間犯罪故
    意之態樣相同為必要，蓋刑法第13條第1項、第2項雖分別規
    定行為人對於構成犯罪之事實，明知並有意使其發生者，為
    故意；行為人對於構成犯罪之事實，預見其發生而其發生不
    違背其本意者，以故意論。前者為直接故意（確定故意），
    後者為間接故意（不確定故意），惟不論「明知」或「預見
    」，僅係認識程度之差別，間接故意於構成犯罪事實之認識
    無缺，與直接故意並無不同，進而基此認識「使其發生」或
    「容認其發生（不違背其本意）」，共同正犯間在意思上乃
    合而為一，形成意思聯絡（最高法院101年度台上字第5999
    號判決意旨參照）。又犯罪意思之聯絡並不限於事前有所謀
    議，即僅於行為當時有共同犯意之聯絡者，亦屬之，且其表
    示之方法，並不以明示通謀為必要，即相互間有默示之合致
    ，亦無不可，就構成犯罪事實之一部已參與實行者，即屬共
    同正犯。而詐欺集團長年危害世界各國及我國社會治安甚鉅
    ，現今詐欺取財不法份子為能順利訛詐財物，並躲避檢警查
    緝，無不縝密規劃設局、分工精細，舉凡在國內或國外成立
    詐欺機房，由機房內之話務手假冒各種身份對被害人實施詐
    術，並設立水房整合詐騙金流（地下匯兌業者及收購人頭帳
    戶者），及透過車手集團負責匯款、提款等，其參與人數眾
    多，分工亦甚為縝密，已非單憑1、2人即可輕易完成，需相
    當規模之人力、資金方能竟其功。前述犯罪型態、分工模式
    不僅迭經新聞媒體報導，且詐欺集團遭檢警破獲時，每查獲
    為數眾多之成員，亦經媒體廣為披載，政府亦透過各種管道
    為反詐騙之宣導，而為一般人所知。本件被告行為時已成年
    ，為智慮成熟之人，並非離群索居，亦無任何接觸相關媒體
    資訊之困難，對此詐騙分工手法自難諉為不知。則被告加入
    上開詐欺集團，對其他詐欺集團不詳成員冒用他人名義以取
    信被害人、使用金融卡提款、詐得款項再層層轉交詐欺集團
    核心成員，以逃避查緝詐欺所得去向等一般常見之詐欺集團
    手法，自均在其等犯意聯絡之範圍之內，依上開說明之共同
    正犯共同負責理論，被告自須就全部犯罪行為負其責任。又
    被告供稱：伊係依「小王美」指示地點領款，「小王美」會
    派「2號」交付伊金融卡，伊一提領贓款，「小王美」旋指
    示伊在附近將贓款當面交予「2號」。而集團中代號「2號」
    都是負責收水，伊曾交付贓款給趙紘偉及其他不詳成員，經
    被告於警詢時、本院準備程序中陳明在卷（見偵查卷P61-63
    、本院卷P41），堪認除被告之外至少尚有「小王美」、趙
    紘偉及另一名「2號」成員共同參與本案犯罪，而係三人以
    上共同犯罪甚明。
  ㈡核被告所為，均係犯刑法第339條之4第1項第2款之三人以上
    共同犯詐欺取財罪及洗錢防制法第14條第1項之一般洗錢罪
    。
  ㈢被告雖未親自以前揭詐騙手法訛詐告訴人李玉茹、楊文凱、
    詹淑維、黃火耀等4人，惟係在共同犯罪意思之聯絡下相互
    分工，參與前揭犯行，自應就共同正犯間實行犯罪之行為共
    同負責。被告與「小王美」、趙紘偉、「2號」，及詐欺集
    團其他真實姓名年籍不詳之人，就本案各次犯行，有犯意之
    聯絡及行為之分擔，應論以共同正犯。
  ㈣被告就告訴人楊文凱、詹淑維、黃火耀遭詐欺而匯入如附表
    一所示各帳戶之款項，被告雖分別有如附表一所示分多次提
    領情形，然均係於密接之時、地為之，且係侵害同一法益，
    各行為之獨立性極為薄弱，難以強行分開，應為數個舉動之
    接續施行，屬接續犯，而論以一罪。
  ㈤被告所犯加重詐欺取財及一般洗錢之犯行，其行為有部分合
    致，且犯罪目的單一，依一般社會通念，應評價為一罪方符
    合刑罰公平原則，爲想像競合犯，應依刑法第55條前段之規
    定，從一重論以三人以上共同犯詐欺取財罪。又洗錢防制法
    第16條第2項固規定「犯前二條之罪，在偵查或審判中自白
    者，減輕其刑」，然本件既從一重之刑法加重詐欺罪處斷，
    自無從再適用上開條項規定減刑（但於量刑時併予審酌），
    附此敘明。
  ㈥被告所屬詐欺集團成員對告訴人4人所為之詐欺取財犯行，各
    係侵害獨立可分之不同被害法益，且受騙之基礎事實亦彼此
    不同，並為可分，應予分論併罰。
  ㈦爰審酌被告除加入本詐欺集團所為之歷次詐欺犯行，前尚無
    其他詐欺前科紀錄等情，有臺灣高等法院被告前案紀錄表在
    卷可按，其正值青壯之年，非無工作能力，惟不思循正途賺
    取所需，為圖一己之利而加入詐欺集團，所造成之社會危害
    性甚大，並參以告訴人等4人遭詐騙所受損失之金額，另考
    量被告本件於詐欺集團係擔任最基層之車手工作，及其犯後
    坦承犯行，惟迄未能賠償告訴人4人損失之犯後態度，兼衡
    其自陳為國中畢業之智識程度，先前於工地工作，目前無業
    ，未婚、無需扶養家屬之家庭經濟狀況等一切情狀，分別量
    處如附表二所示之刑，且定其應執行之刑，以資懲儆。
四、沒收部分：
  ㈠犯罪所得：
　　按沒收兼具刑罰與保安處分之性質，以剝奪人民之財產權為
    內容，係對於人民基本權所為之干預，自應受法律保留原則
    之限制。共同犯罪行為人之組織分工及不法所得，未必相同
    ，特別是集團性或重大經濟、貪污犯罪，彼此間犯罪所得之
    分配懸殊，其分配較少甚或未受分配之人，如仍應就全部犯
    罪所得負連帶沒收之責，超過其個人所得之剝奪，無異代替
    其他犯罪參與者承擔刑罰，顯失公平。故共同犯罪之人，其
    所得之沒收，應就各人分得之數為之（最高法院104年度台
    上字第2986號判決及104年度第14次刑事庭會議決議意旨參
    照）。是以犯罪所得之沒收、追徵，已不採共犯連帶說，而
    應就各人分受所得之數為沒收。次按犯罪所得，屬於犯罪行
    為人者，沒收之；前2項之沒收，於全部或一部不能沒收或
    不宜執行沒收時，追徵其價額。刑法第38條之1第1項前段、
    第3項分別定有明文。查被告稱其參與集團提領款項之報酬
    ，係以提領款項之百分之1計算，且係按日結算，「2號」會
    於伊提款當天交付最後一筆款項時將該日報酬給伊，經被告
    供述明確（見偵查卷P63、本院卷P41），則被告就如附表一
    編號1至4所示犯行之犯罪所得分別為新臺幣（下同）①999元
    、②999元、③692元、④899元【計算式：①9萬9985元0.01≒99
    9元；②（4萬9987元＋4萬9988元）0.01≒999元；③（4萬8123
    元＋2萬1123元）0.01≒692元④（5萬6985元＋3萬2985元）0.
    01≒899元，本件告訴人4人匯款金額均低於被告提領金額，
    故以告訴人4人匯款金額計算，小數點以下一律捨去】，均
    未據扣案，亦未返還告訴人4人，自應依刑法第38條之1第1
    項前段之規定，就已分配明確之犯罪所得，於被告各次犯行
    項下諭知沒收，並於全部或一部不能沒收或不宜執行沒收時
    ，依同條第3項之規定追徵其價額。
　㈡犯罪所用之物部分：
　　⒈按除有其他特別規定者外，犯罪工具物必須屬於被告所有
      ，或被告有事實上之處分權時，始得在該被告罪刑項下諭
      知沒收；至於非所有權人，又無共同處分權之共同正犯，
      自無庸在其罪刑項下諭知沒收（最高法院107年度台上字
      第1109號判決及107年度第5次刑事庭會議決議意旨參照）
      。查被告用以與詐欺集團成員連繫所用之IPHONE7手機，
      係集團透過巫承平交付予被告供聯絡使用，堪認被告有事
      實上處分權。被告雖供稱已因另案於桃園為警查獲時遭查
      扣（見偵查卷P63，本院卷P56），惟卷內並無相關證據可
      資佐證，應依刑法第38條第2項前段、第4項之規定，於被
      告各該犯行之罪刑項下併予宣告沒收，並於全部或一部不
      能沒收或不宜執行沒收時，追徵其價額。
　　⒉至未扣案如附表一所示人頭帳戶之金融卡，雖亦為被告為
      本件犯行所用之物，然均係集團提供，且被告於提領款項
      已後丟棄等情，業經被告於警詢時陳明在卷（見偵查卷P6
      3），且上開帳戶均業已遭列為警示帳戶，有臺灣銀行帳
      號000000000000號帳戶之交易明細、金融機構聯防機制通
      報單存卷可佐（見同上卷P49、P81），無再遭不法利用之
      虞，諭知沒收無助預防犯罪，欠缺刑法上之重要性，且徒
      增執行上之人力物力上之勞費，爰均不予宣告沒收。
據上論斷，應依刑事訴訟法第273條之1第1項、第299條第1項前
段，洗錢防制法第14條第1項，刑法第11條前段、第28條、第339
條之4第1項第2款、第55條前段、第51條第5款、第38條第2項、
第4項、第38條之1第1項前段、第3項，刑法施行法第1條之1第1
項，判決如主文。
本案經檢察官蔡仲雍提起公訴，檢察官温雅惠到庭執行職務。
中　　華　　民　　國　　111 　年　　7 　　月　　28　　日
                    刑事第十四庭  法  官  黃司熒
以上正本證明與原本無異。
如不服本判決應於收受送達後20日內向本院提出上訴書狀，並應
敘述具體理由；其未敘述上訴之理由者，應於上訴期間屆滿後20
日內向本院補提理由書（均須按他造當事人之人數附繕本）「切
勿逕送上級法院」。
告訴人或被害人如不服判決，應備理由具狀向檢察官請求上訴，
上訴期間之計算，以檢察官收受判決正本之日起算。
                                  書記官  蕭訓慧
中　　華　　民　　國　　111 　年　　7 　　月　　28　　日
附錄本案論罪科刑法條全文：
中華民國刑法第339條之4
犯第339條詐欺罪而有下列情形之一者，處1年以上7年以下有期
徒刑，得併科1百萬元以下罰金：
一、冒用政府機關或公務員名義犯之。
二、三人以上共同犯之。
三、以廣播電視、電子通訊、網際網路或其他媒體等傳播工具，
    對公眾散布而犯之。
前項之未遂犯罰之。
　　
洗錢防制法第14條
有第2條各款所列洗錢行為者，處7年以下有期徒刑，併科新臺幣
5百萬元以下罰金。
前項之未遂犯罰之。
前2項情形，不得科以超過其特定犯罪所定最重本刑之刑。

【附表一】
編號 告訴人 犯罪時間、詐騙方式 被害人匯款時間、金額（新臺幣） 匯入帳戶 提領地點 提領時間 提領金額 1（即起訴書附表編號1） 李玉茹 於111年1月2日21時，撥打電話予李玉茹，先後冒稱係東森購物平台客服人員、華南銀行客服人員，佯稱因李玉茹於110年7月購買茶葉，有異常出貨狀況，須依指示提供銀行帳戶以取消訂單，及因個資外洩需比對個資云云，致李玉茹陷於錯誤，而依指示以網路轉帳。 111年1月5日17時，轉帳9萬9985元 翁新殿之中國信託商業銀行帳號000000000000號帳戶 臺中市○區○村路0段00號統一超商美生門市 111年1月5日17時46分 11萬7000元 2（即起訴書附表編號2） 楊文凱 於111年1月4日20時30分許，撥打電話予楊文凱，先後冒稱為東森購物服務人員、富邦銀行客服人員，佯稱楊文凱之前購物遭駭客入侵多刷15筆資料，須依指示操作網路轉帳以恢復原金額云云，致楊文凱陷於錯誤，而依指示以網路轉帳。 111年1月5日17時20分、23分，轉帳4萬9987元、4萬9988元 翁新殿之臺灣銀行帳號000000000000號帳戶 臺中市○區○○街000號1樓OK超商華美店 111年1月5日18時8分至13分 2萬元（3次）、2萬元（4次，均不含手續費5元）、1萬元（不含手續費5元） 3（即起訴書附表編號3） 詹淑維 於111年1月5日16時31分，撥打電話予詹淑維，先後冒稱係東森購物人員、永豐銀行客服人員，佯稱詹淑維前於網路購買液晶螢幕時，因操作方式錯誤，為避免重複扣款及確認身分，須依指示操作網路轉帳以數位認證個資云云，致詹淑維陷於錯誤，而依指示以網路轉帳。 111年1月5日17時50分，轉帳4萬8123元 翁新殿之臺灣銀行帳號000000000000號帳戶       111年1月5日18時2分，轉帳2萬1123元 翁新殿之中國信託商業銀行帳號000000000000號帳戶 臺中市○區○○街000號統一超商新文化門市 111年1月5日18時19分、20分 10萬元、1萬1000元 4（即起訴書附表編號4） 黃火耀 於111年1月5日16時28分，撥打電話予黃火耀，先後冒稱係東森購物客服人員、花旗銀行客服人員，佯稱黃火耀先前於網路購物，因廠商弄錯金額將於翌日請款，須依指示操作網路匯款輸入密碼以解除云云，致黃火耀陷於錯誤，而依指示以網路轉帳。 111年1月5日17時32分、42分，轉帳5萬6985元、3萬2985元 翁新殿之中國信託商業銀行帳號000000000000號帳戶    

【附表二】
編號 犯行 宣告刑 1 犯罪事實欄一、附表一編號1  張鋒仁三人以上共同犯詐欺取財罪，處有期徒刑壹年貳月，未扣案之IPHONE7手機壹支及犯罪所得新臺幣玖佰玖拾玖元均沒收，於全部或一部不能沒收或不宜執行沒收時，追徵其價額。 2 犯罪事實欄一、附表一編號2 張鋒仁三人以上共同犯詐欺取財罪，處有期徒刑壹年貳月，未扣案之IPHONE7手機壹支及犯罪所得新臺幣玖佰玖拾玖元均沒收，於全部或一部不能沒收或不宜執行沒收時，追徵其價額。 3 犯罪事實欄一、附表一編號3 張鋒仁三人以上共同犯詐欺取財罪，處有期徒刑壹年貳月，未扣案之IPHONE7手機壹支及犯罪所得新臺幣陸佰玖拾貳元均沒收，於全部或一部不能沒收或不宜執行沒收時，追徵其價額。 4 犯罪事實欄一、附表一編號4 張鋒仁三人以上共同犯詐欺取財罪，處有期徒刑壹年貳月，未扣案之IPHONE7手機壹支及犯罪所得新臺幣捌佰玖拾玖元沒收，於全部或一部不能沒收或不宜執行沒收時，追徵其價額。